【裁判字號】    94,重訴,16
【裁判日期】    950216
【裁判案由】    毒品危害防制條例等
【裁判全文】
臺灣高雄地方法院刑事判決              94年度重訴字第16號
公  訴  人  臺灣高雄地方法院檢察署檢察官
被      告  甲○○
選任辯護人  鐘  義律師
            蔡錫欽律師
上列被告因毒品危害防制條例等案件，經檢察官提起公訴（93年
度偵字第22267 號、第22483 號、第23187 號、94年度偵字第92
5號），本院判決如下：
    主  文
甲○○共同運輸第一級毒品，處無期徒刑，褫奪公權終身。扣案
之海洛因壹佰零陸包（合計驗後淨重參萬陸仟肆佰零貳點零捌公
克、純質淨重壹萬陸仟參佰點捌伍公克，含包裝袋壹佰零陸只）
、海洛因磚塊參包（共五塊磚，合計驗後淨重壹仟捌佰貳拾貳點
壹伍公克、純質淨重玖佰玖拾參點肆肆公克，含包裝袋參只），
均沒收銷燬之。丙○○所有之行動電話壹支（不含SIM 卡）、戊○○所有之耐吉牌旅行袋壹個及「吉益發拾貳號」漁船壹艘，均
沒收。
    事  實
一、甲○○明知第一級毒品海洛因係臺灣地區列管之毒品及管制
    進口之物品，不得非法持有、運輸及進口。詎甲○○竟欲自
    大陸地區運輸毒品海洛因來臺，遂於民國93年8 月初某日，
    覓得莊財源邀約乙○○（莊財源及乙○○均另由臺灣高雄地
    方法院檢察署發佈通緝中）及丙○○（經本院以94年度重訴
    字第7 號判決判處無期徒刑，現由台灣高等法院高雄分院審
    理中）共同走私毒品來臺。先由甲○○交付美金10,000元予
    丙○○之不知情姪子洪國林攜往泰國資遣丙○○在當地之漁
    船船員，嗣丙○○於93年8 月14日搭機返臺後，即與甲○○
    、莊財源、乙○○共同基於自大陸地區運輸毒品來臺之犯意
    聯絡，約定由甲○○負責出資、策劃，丙○○負責在臺聯絡
    相關事宜，莊財源則負責在大陸安排舢舨1 艘運毒，乙○○
    則負責在臺購買船舶擔任船長並尋找2 名船員以出海接應毒
    品。約妥後，甲○○即偕同丙○○先後於同年8 月24日、同
    年9 月1 日及同年10月17日前往大陸，其中第3 度前往大陸
    時，甲○○指示莊財源偕同丙○○搭車前往廈門會合後，由
    1 名同有運輸毒品海洛因犯意聯絡之不詳姓名年籍之成年男
    子，將莊財源及丙○○帶往某公寓內，搬運裝有海洛因之行
    李2 箱返回丙○○位於惠安市崇武鎮之租屋處藏放，且莊財
    源及丙○○曾開啟上開行李箱察看，丙○○及莊財源至此即
    已明知渠等所運輸之毒品為海洛因，嗣丙○○於同年10月24
    日搭機返臺。另乙○○則由甲○○出資新臺幣（下同）125
    萬元向不知情之陳文瑞購買其所有登記於其子陳聰吉名下之
    「吉益發十二號」漁船1 艘，並於同年9 月6 日辦理登記於
    不知情之丙○○之女郭雪卿名下，再於同年9 月間覓得戊○○及丁○○（均經本院以94年度重訴字第7 號判決判處無期
    徒刑，現由台灣高等法院高雄分院審理中）同意擔任「吉益
    發十二號」之船員。而戊○○及丁○○均明知乙○○等人計
    畫走私毒品，竟仍與乙○○等人共同基於前往大陸地區運輸
    毒品來臺之犯意聯絡，於同年10月28日上午8 時許，乙○○
    、戊○○及丁○○以輪流駕駛「吉益發十二號」漁船之方式
    ，自屏東縣琉球鄉白沙漁港出發，迄同月29日22時許，抵達
    大陸沿海某處之預定地點後，即與在大陸之甲○○及莊財源
    等人取得聯繫，而莊財源及另1 名同有運輸毒品海洛因犯意
    聯絡之不詳姓名成年男子則自大陸沿海某處，共同駕駛舢舨
    1 艘裝載以不詳之人所有之旅行袋3 個分裝之海洛因，運送
    至上揭預定地點與乙○○等人所駕駛之「吉益發十二號」漁
    船會合，並以探照燈相互聯繫，雙方原本欲以丟繩子之方式
    接運海洛因，惟因風浪過大而改以2 船碰撞後丟包之方式，
    由莊財源及該不詳姓名成年男子將上開旅行袋3 個丟至「吉
    益發十二號」漁船之甲板上，再由乙○○及戊○○將海洛因
    藏置於船長室內，丁○○則在旁回收繩子。接駁毒品完成後
    ，乙○○等人隨即輪流駕駛「吉益發十二號」漁船返臺，途
    中遭遇疑似行政院海岸巡防署（下稱海巡署）之巡防艇，乙○○為避免查緝，準備將上開海洛因丟入海中，嗣經丁○○
    察看後表示並非海巡署之巡防艇而作罷，惟乙○○於準備丟
    棄海洛因時發覺其中1 個旅行袋破損，而將其內之海洛因換
    裝至戊○○所有之耐吉牌旅行袋內，至此乙○○、戊○○及
    丁○○均明知渠等運輸之毒品為海洛因，仍於同年10月31日
    上午8 時30分許，將上開海洛因運抵屏東縣琉球鄉白沙漁港
    。嗣先後於同年11月2 日16時許及同月3 日零時許，為警持
    本院核發之搜索票，在「吉益發十二號」漁船船艙內查獲上
    開以旅行袋3 個藏置之海洛因106 包（合計驗後淨重36,402
    點08公克、純質淨重16,300點85公克）及海洛因磚塊3 包（
    共5 塊磚，合計驗後淨重1,822 點15公克、純質淨重993 點
    44公克），並經警循線查知上情。
二、案經海巡署東部地區巡防局臺東機動查緝隊報告臺灣高雄地
    方法院檢察署檢察官偵查起訴。
    理  由
一、證據能力部分：另案被告丙○○、戊○○及丁○○於警訊中
    之供述；證人郭雪卿、陳文瑞及洪國林於警訊中之證述，均
    係被告甲○○以外之人於審判外之言詞陳述，屬傳聞證據，
    惟當事人已於本院審理中均同意作為證據，且本院審酌上開
    人等警訊筆錄作成之情況，客觀上並無不法取供之事證，本
    院亦認為適當，均認有證據能力。至於另案被告丙○○、戊○○及丁○○、證人陳文瑞及洪國林於檢察官偵查中之證述
    ，係於檢察官前所為之陳述，且均經具結作證，並無顯有不
    可信之情形，且辯護人於本院審理中亦同意有證據能力，本
    院認另案被告丙○○3 人及證人陳文瑞、洪國林於偵查中之
    陳述，亦有證據能力。
二、認定被告甲○○犯罪之理由：
 （一）訊據被告固不否認伊有於上開時間與另案被告丙○○一
       同至大陸3 次，且上開「吉益發十二號」漁船係由伊出
       資購買之事實，惟矢口否認有何上揭共同私運第一級毒
       品之犯行，辯稱：伊在大陸作按摩生意時認識莊財源，
       丙○○因為沒去過大陸且不識字，所以莊財源拜託伊帶
       丙○○去大陸，至於漁船是透過乙○○購買，伊買漁船
       是為了走私茶葉及檳榔，不是要運毒品，伊知道乙○○
       於94年10月28日駕駛上開漁船至大陸，但不知道他們會
       去運毒品云云，經查：
     (1)「吉益發十二號」漁船係被告出資125 萬元，由另案被
       告乙○○出面向陳文瑞購買並登記於郭雪卿名下；乙○○再於93年9 月間覓得另案被告戊○○及丁○○同意擔
       任「吉益發十二號」漁船船員，嗣於同年10月28日上午
       8 時許，由乙○○、戊○○及丁○○以輪流駕駛「吉益
       發十二號」漁船之方式，自屏東縣琉球鄉白沙漁港出發
       ，迄同月29日22時許，抵達大陸沿海某處，與另案被告
       莊財源及另1 名不詳之成年男子所駕駛之舢舨會合後，
       莊財源及該名男子即以丟包之方式將扣案之上開海洛因
       丟至「吉益發十二號」漁船上藏放後，乙○○、戊○○
       及丁○○旋即返航，而於同年月31日上午8 時30分許，
       將上開海洛因運抵屏東縣琉球鄉白沙漁港，嗣於上揭時
       地，為警在「吉益發十二號」漁船內查獲上開毒品海洛
       因之事實，為被告所不否認，且經另案被告戊○○、丁○○於警訊及偵查中（分見93年度偵字第22483 號偵查
       卷第122 頁至第129 頁、第132 頁至第141 頁、第143
       頁至第147 頁、第158 頁至第163 頁、第168 頁至第172
       頁、93年度偵字第22267 號偵查卷第173 頁至第174 頁
       、94年度偵字第925 號偵查卷第20頁至第21頁）、證人
       郭雪卿於警訊中（分見海巡署東部地區巡防局刑事案件
       偵查卷宗第11頁至第14頁及93年度偵字第22483 號偵查
       卷第169 頁至第170 頁）、證人陳文瑞於警訊及偵查中
       均證述屬實（分見海巡署東部地區巡防局刑事案件偵查
       卷宗第17頁至第19頁及93年度偵字第22267 號偵查卷第
       172 頁至第174 頁），復有漁船進出港申請書1 份、查
       獲之毒品及上開漁船照片54張附卷可憑，及扣案之海洛
       因10 6包、海洛因磚塊3 包在卷可資佐證。而扣案之毒
       品經送鑑定之結果，確定均含有海洛因成分，其中海洛
       因10 6包，合計驗後淨重36,402點08公克，平均純度44
       點78％，純質淨重16,300點85公克；海洛因磚塊3 包共
       5 塊磚，合計驗後淨重1,822 點15公克，平均純度54點
       52 ％ ，純質淨重993 點44公克等情，有法務部調查局
       94年1 月10日調科壹字第220018699 號鑑定通知書1 份
       在卷可查。是被告所購買上開漁船，確有於上揭時、地
       ，由乙○○、戊○○及丁○○共同駕駛後，自大陸地區
       私運第一級毒品海洛因進入臺灣地區之行為，應堪認定
       。
     (2)被告雖辯稱：伊購買漁船是為了走私茶葉及檳榔，伊不
       知道會私運海洛因云云。惟本件私運海洛因之犯行，實
       係由被告進行籌畫且出資購買漁船，另案被告丙○○原
       係在馬來西亞國捕魚，其係由被告交付美金1 萬元予丙○○之不知情姪子洪國林攜往泰國資遣丙○○在當地之
       漁船船員，嗣丙○○於93年8 月14日搭機返臺後，由丙○○負責在臺聯絡相關事宜，莊財源則負責在大陸安排
       舢舨1 艘運毒，乙○○則負責在臺購買船舶擔任船長並
       尋找船員（即戊○○及丁○○）以出海接應毒品；且被
       告曾偕同丙○○先後於93年8 月24日、同年9 月1 日及
       同年10月17日3 次前往大陸，於第3 次前往大陸時，莊
       財源與丙○○搭車前往廈門與被告會合後，由1 名不詳
       姓名年籍之成年男子，將莊財源及丙○○帶往某公寓內
       ，搬運裝有海洛因之行李2 箱返回丙○○位於惠安市崇
       武鎮之租屋處藏放，且莊財源及丙○○曾開啟上開行李
       箱察看，嗣丙○○於同年10月24日搭機返臺，嗣於上揭
       時、地，由乙○○、戊○○及丁○○駕駛上揭漁船報關
       出海後，進行私運海洛因行為等情，業據丙○○於警訊
       及偵查中供稱：「被告要我從馬來西亞回來幫忙運毒品
       ，與我講好要給我1 萬元美金用來發船員的薪水，我才
       能回台灣，於93年8 月14日下午19時許，我打電話給我
       在東港表姪洪國林，由被告交付1 萬元給我表姪再轉給
       我；我回台灣後先打電話給莊財源，莊財源將被告電話
       給我，我就和被告接洽，被告幫我辦台胞證及護照並帶
       我去大陸，到了大陸有提到運搖頭丸每斤3 萬元、安非
       他命則是每所10多萬元，毒品如何買我不知情，都是由
       被告安排出貨；本來要我從馬來西亞開我船運毒，但因
       我的船無法進入台灣，才說另外在台灣買船；由被告負
       責出資買船，我曾和乙○○到高雄咖啡店找被告談買船
       的事，我曾轉交定金給乙○○去付，之後付款就由乙○○去處理，後來漁船登記在我女兒名下；我和被告第3
       次去大陸時要看貨（指毒品），到了大陸被告就去拿貨
       ，我和莊財源一起搭車到廈門與被告會合，被告聯絡2
       個人過來，其中1 個人帶我及莊財源到1 間公寓，拿2
       個行李箱給我們，我和莊財源各提1 個，我們就搭車回
       崇武，我在公寓時莊財源有打開給我看，就是這1 批毒
       品；被告有另交代說有1 包整塊的捆在一起，即5 塊不
       同顏色的「板頭」，他說那是樣品，到台灣時要另外分
       開交給他；被告叫我要負責聯絡漁船出發時間，船出發
       時要打電話告訴他；我回台灣時被告交代我，馬上開船
       到大陸運貨，因剛好有颱風才延遲出港。」等語明確（
       分見93年度偵字第22267 號偵查卷第88頁、93年度偵字
       第2248 3號卷第21頁至第26頁、第27頁至第31頁、第52
       頁至第55頁、第59頁至第62頁、第157 頁至第163 頁）
       ，核與證人洪國林於警訊及偵查中就被告確有交付10,0
       00元美金予伊後，丙○○叫伊到泰國發船員薪資等情相
       符（見93年度偵字第22483 號偵查卷第106 頁至第108
       頁、第110 頁至第112 頁、第118 頁、93年度偵字第22
       267 號偵查卷第94頁至第96頁、第106 頁至第108 頁）
       。而丙○○就上開被告與丙○○、莊財源及乙○○等人
       ，就如何分工進行私運毒品之事宜，均供述相當詳細，
       並未刻意迴避其所擔任負責聯絡運毒之角色，又莊財源
       及乙○○均係丙○○同父異母之兄弟，丙○○亦供稱渠
       等確有參與運毒，而丙○○係於93年8 月14日返臺後始
       認識被告，其與被告並無仇怨，此為被告所不爭執，是
       丙○○自無刻意誣陷被告之必要，其所為上開供述，均
       應可採信。
     (3)被告就上揭丙○○對其不利之證詞，雖辯稱：伊是被丙○○欺騙，伊不知道他們去運毒云云，惟丙○○於93年
       10 月24 日搭機返臺後，進行安排漁船出海運毒，嗣乙○○、戊○○及丁○○駕駛上開漁船，於93年10月28日
       上午8 時報關出海後迄至同年10月31日上午8 時30分許
       ，乙○○3 人將上開海洛因運抵屏東縣琉球鄉白沙漁港
       ，嗣於10月31日被告與丙○○仍繼續以電話聯繫之期間
       ，被告曾與丙○○、莊財源就本件漁船進行運毒之相關
       過程為下列通話記錄（丙○○使用之電話號碼為000000
       0000號，經檢察官於93年10月14日依法核發通訊監察書
       ，見本院卷第121 頁；另下列編號(1)至編號(7)部分，被
       告通話當時係在大陸，丙○○則在台灣，而編號(8)部分
       ，被告與丙○○通話當時均已在台灣）：「(1)93年10月
       25 日8時41分，丙○○稱：「颱風」這樣子，我看看禮
       拜三有沒有辦法「行」（台語），今天是沒辦法「行」
       （台語）了，看禮拜三能不能過去「泡茶」（丙○○於
       偵查中就此部分對話用意證稱：「泡茶」指開船去大陸
       運毒之意，見93年度偵字第22483 號偵查卷第61頁）。
       莊財源稱：我知道啦，我有在看，今天走了就過了啦！
       丙○○說：今天走過，明天風可能還是很大‧‧‧(2)93
       年10月25日23時43分，被告稱：「郭仔」，我「大ㄟ」
       啦，你明天過去找我們朋友的時候，你要記得把「電話
       卡」拿給他哦‧‧‧（丙○○於偵查中就此部分對話用
       意證稱：被告叫伊拿大陸的電話卡給乙○○，是待船到
       大陸時聯絡要用的，見上卷第71頁）(3)93年10月26日13
       時7 分，甲○○稱：「朋友」如果明天把事情辦一辦，
       明天下午就可以交代朋友好「那個」呢！丙○○稱：對
       啦！我知道啦！甲○○稱：你那個「電話」記得要拿給
       他一下。丙○○稱：好啦！已經拿給他了。甲○○稱：
       「那個」，明天如果有跑出去「玩」，丙○○稱：我知
       道啦！我再打電話跟你說，看他何時要出去「玩」，丙○○稱：有什麼事情要做的時候，我會再跟你交代，再
       跟你說啦！甲○○說：好啦！萬一有什麼事情，看怎樣
       先跟我們講一下‧‧‧（丙○○於偵查中對此部分對話
       用意證稱：被告問伊是否有將電話卡拿給乙○○，及船
       要出港時再與他聯絡1 次，見上卷第71頁）(4)93年10月
       28 日8時9 分，丙○○稱：「朋友」他們都去「泡茶」
       了啦！甲○○稱：這樣哦！那麼早就起來「運動」（台
       語）了。丙○○稱：睡不著了，「日頭」（台語）已經
       出來了。甲○○稱：他們出來多久了？丙○○稱：10多
       分鐘了。甲○○稱：這樣哦！辛苦了，如果他門過來我
       這，我再跟你們說。丙○○稱：好。（丙○○於偵查中
       就此部分對話用意證稱：「朋友」指乙○○，「去泡茶
       」指船已經開出去了，被告當時人在大陸，見上卷第73
       頁）(5)甲○○稱：「他」確實有出來嗎？丙○○稱：有
       啦！甲○○稱：會不會拖到很晚才出來還是怎樣？丙○○稱：昨天8 點初船就開出去了。甲○○稱：奇怪，說
       要來「泡茶」也沒消沒息。丙○○稱：那可能是‧‧‧
       ，這邊現在看起來也沒有風啊！他出去的時候有冷鋒，
       也是冷而已啊，他也不能說‧‧‧最慢今天也一定會到
       。甲○○稱：奇怪，昨天才8 點多，現在已經9 點，到
       現在也超過1 天了。丙○○稱：不會啦！等一下我下去
       ，我坐船回來，回到「琉球」再用「卡」（台語）打給
       你‧‧‧（丙○○於偵查中就此部分對話用意證稱：被
       告是問船為何還未到，伊告訴被告可能有風較慢，見上
       卷第73頁）(6)93年10月29日13時43分，甲○○稱：沒有
       啦！現在他們到底有出來嗎？丙○○稱：有啦！現在我
       有打過去說他們還沒到啊，還沒接到人啦。甲○○稱：
       我知道啦！他們那邊就一直催的要死，因為他們在公園
       那邊等很久了，在公園那邊風又很大‧‧‧。丙○○稱
       ：昨天就帶過去了。甲○○稱：你有沒有辦法了解他們
       是幾點在那‧‧‧丙○○稱：我昨天早上就跟他們在那
       邊，他們昨天早上過去的啦！甲○○稱：奇怪，不可能
       到現在啦！丙○○稱：我不知道啊！這還要再等等看，
       等看看能不能和你們聯絡啦！甲○○稱：你「卡」（台
       語）有拿給他吧！丙○○稱：有啦！‧‧‧（丙○○於
       偵查中就此部分對話用意證稱：被告在問船為何還沒到
       ，伊就告訴他，伊有回去小琉球看乙○○是否有把船再
       開回頭，可能大陸那邊的人在等待交貨，見上卷第73頁
       、第74頁）(7)93年10月29日16時20分、18時28分，甲○○稱：喂！「榮仔」！急死了呢！都還沒消息呢！丙○○稱：怎麼會這樣啦！甲○○稱：氣死了啦！丙○○稱
       ：我剛才有打，收訊很差。甲○○稱：去問問看啦！不
       然會急死，會煩惱啦！丙○○稱：好啦！‧‧‧（丙○○於偵查中就此部分對話用意證稱：因為船還未到，被
       告在著急並催我，見上卷第74頁）(8)93年10月31日15時
       41 分 ，甲○○稱：你記得要帶那個「少年仔」（台語
       ）過來呢！丙○○稱：沒有啦！沒有啦！我有話要先跟
       你說啦。甲○○稱：啊？丙○○稱：我先跟你講話啦！
       再去帶那個「少年仔」（台語）啦！甲○○稱：好啦！
       好啦！你先過來再說了啦！你幾點會到‧‧‧（丙○○
       於偵查中就此部分對話用意證稱：「少年」是指那5 塊
       樣品，伊是要過去跟被告說都有人在看守無法拿，伊與
       被告見面後，被告說再看看，可能2 、3 天警方就不會
       監控了，見上卷第76頁）」，此有卷附監聽錄音帶譯文1
       份在卷可憑，且被告對其有於上揭時間，為上開通話內
       容亦不否認，僅辯稱：伊以為莊財源的朋友要去伊那裡
       ，因為還沒到，伊擔心他們路上出問題云云，惟查，私
       運或交易毒品均涉及龐大金錢利益，且為避免警方查緝
       ，依常理，一般人均知應避免直接講明要購買毒品，而
       是使用隱喻或暗語，是依上開監聽錄音帶譯文之內容，
       被告與丙○○等人進行通話時，雖並未直接使用運送毒
       品等相關字眼，僅係為躲避警方追緝之方法，且丙○○
       已於偵查中明確證稱渠等所謂「泡茶」即指開船至大陸
       運送毒品之意，並就雙方於運毒過程中所為聯繫之內容
       之真意證述詳細，故依上開被告所為通話內容可知，被
       告自丙○○93年10月24日搭機返臺後，即積極與丙○○
       及莊財源進行電話聯繫私運毒品事宜，期間乙○○3 人
       於93年10月28日上午8 時報關出海後，因颱風剛離開台
       灣，風浪尚大，乙○○等人無法順利至大陸沿海進行毒
       品接駁，被告因心急，尚且打電話予丙○○進行確認，
       並於乙○○載運扣案海洛因抵台後，要求丙○○先將其
       中海洛因磚樣品（即扣案之海洛因磚塊3 包）交付予伊
       ，此與丙○○所為上開被告實係本件私運毒品來台之主
       要出資及策劃人之供述，均相符合，是綜合上開丙○○
       之供述及監聽錄音帶譯文內容，被告確係本件私運毒品
       之出資及策劃者，而有共同為上開私運毒品之犯行，應
       堪認定。
     (4)丙○○嗣於本院審理中以證人身分進行詰問時，雖改證
       稱：本件是莊財源要被告帶伊去大陸，莊財源說要運搖
       頭丸回台灣，伊與莊財源去廈門時拿毒品時，被告並未
       在場，那1 萬元美金是伊向莊財源借的，伊之前有講很
       多不對被告不利的話，是為了要幫莊財源脫罪等語，惟
       查，丙○○翻異前供之理由，證稱其之前係為莊財源脫
       罪等語，惟丙○○所為上開不利被告之供述，並未刻意
       隱瞞自己及莊財源、乙○○所參與之運毒犯行，是丙○○所述已有矛盾，且丙○○與被告並無仇怨，為何需故
       意為上開搆陷被告之供詞，丙○○並未為合理之解釋，
       亦有疑問，是丙○○所為上開證詞，尚難採信。況丙○○於偵查中曾證稱：93年12月24日出庭時，伊有碰到被
       告，被告恐嚇伊說，伊如沒有依照被告所講的說，被告
       就要連伊女兒及妹妹一起拖下水，伊很害怕等語（見上
       開偵查卷第157 頁），是丙○○嗣於本院作證時，因其
       已身為另案被告且為共犯，故作證時有可能會因畏懼被
       告或有其他利害關係之考慮後而為證述，而丙○○初為
       警方查獲時，尚無法與被告或其他共犯進行串供，自以
       上開丙○○於警訊及偵查中之供述較為可採，綜上，丙○○上開證詞，僅係事後袒護被告之說詞，不足採信。
     (5)另丙○○雖供述伊以為是要運搖頭丸，不知道後來是運
       海洛因云云，惟依丙○○於警訊及偵查中之供述內容，
       丙○○知悉私運搖頭丸及安非他命係不同之代價，丙○○與莊財源將毒品搬運至公寓時，莊財源有打開看本案
       運送之毒品，且被告有要求丙○○將海洛因之樣品即「
       板頭」交予被告等情，顯見丙○○已明知「搖頭丸」或
       「安非他命」係不同種類之毒品，且一般海洛因均呈粉
       末或塊狀之外形包裝，顯與搖頭丸為顆粒狀之外觀差異
       甚大，被告既已見過扣案毒品，自無誤認之可能，再參
       以扣案之海洛因中確有另外包裝之海洛因磚5 塊，足認
       丙○○於搬運扣案毒品至上開大陸租屋處時，即已明知
       該毒品係第一級毒品海洛因無疑，是丙○○此部分辯解
       ，不足為採，且丙○○此部分僅係就其主觀上對於運送
       毒品種類之辯解，並不影響其所為上開警訊及偵查中供
       述之可信性，一併敘明。
     (6)本件依照上揭丙○○之供述、監聽錄音帶譯文內容及相
       關證人證述，足以證明被告係本案私運毒品之出資及策
       劃之人，被告主觀上知悉渠等所共同私運者係第一級毒
       品海洛因，自無疑義，而另案被告丙○○自始即有共同
       私運毒品之故意，其於上揭時、地，與莊財源共同將置
       放毒品海洛因之行李箱攜回住處，並曾打開行李箱察看
       確認毒品，則丙○○斯時已明確知悉渠等所私運者確係
       第一級毒品海洛因；另案被告戊○○及丁○○於上述時
       、地，與乙○○共同接駁毒品海洛因後，因其中置放毒
       品之旅行袋1 個破損，而將其內之海洛因換裝至戊○○
       所有之耐吉牌旅行袋內，此時乙○○、戊○○及丁○○
       自均已明知渠等所運輸之毒品確為第一級毒品海洛因，
       是另案被告丙○○、戊○○及丁○○主觀上均已知悉渠
       等所私運者係第一級毒品海洛因，而仍為上開共同私運
       毒品之行為，將海洛因私運至我國境內，渠等與被告有
       上開私運毒品海洛因之犯意聯絡及行為分擔，甚為明確
       。綜上所述，被告上揭所辯，均僅係事後卸責之詞，不
       足採信，被告確有上揭共同自大陸地區私運海洛因進入
       臺灣地區之犯行，應堪認定。
三、查海洛因係毒品危害防制條例第2 條第2 項第1 款所稱之第
    一級毒品，亦係行政院依懲治走私條例第2 條第4 項公告之
    「懲治走私條例公告管制物品項目及其數額」甲項第4 款所
    列之管制進出口物品，而自大陸地區私運物品進入臺灣地區
    者，以私運進口論，適用懲治走私條例之規定處斷，懲治走
    私條例第12條定有明文。是核被告所為，係犯毒品危害防制
    條例第4 條第1 項之運輸第一級毒品罪、懲治走私條例第2
    條第1 項之私運管制物品進口罪及違反臺灣地區與大陸地區
    人民關係條例第28條之規定，而犯同條例第80條第1 項前段
    之船舶所有人未經許可駕駛船舶航行至大陸地區罪。被告就
    上揭犯行，與另案被告丙○○、戊○○、丁○○與通緝中之
    乙○○、莊財源及另2 名不詳姓名年籍之成年男子間，均有
    犯意聯絡及行為分擔，應論以共同正犯。被告持有海洛因之
    低度行為應為運輸之高度行為所吸收，不另論罪。被告所犯
    運輸第一級毒品罪及私運管制物品進口2 罪間，係一行為觸
    犯二罪名之想像競合犯，應從一重之運輸第一級毒品罪處斷
    。又被告所犯未經許可航行至大陸地區罪與運輸第一級毒品
    罪二罪間，有方法目的之牽連關係，亦應從一重之運輸第一
    級毒品處斷。檢察官雖未就被告所犯上揭未經許可駕駛船舶
    航行至大陸地區罪部分提起公訴，惟此部分與起訴部分有牽
    連犯之裁判上一罪關係，已如上述，本院自應一併予以審理
    。爰審酌被告不循正途賺取生活所需，僅貪圖一己私利即以
    夾藏毒品之方式私運大量海洛因來臺，雖經警方及時查獲而
    未流入市面，惟查獲之毒品海洛因驗後淨重已高達38公斤餘
    ，數量龐大，已足以嚴重戕害國人身心健康及社會秩序，且
    被告於上開犯行中居於主導地位，犯罪情節嚴重，又被告犯
    後一再飾詞狡辯，否認犯行，足見其毫無悔意，惟念及被告
    未曾受有期徒刑以上刑之宣告，素行尚可，且渠等所運輸之
    海洛因已全數為警查獲，尚未造成實質損害與檢察官對於刑
    度之意見等一切情狀，量處如主文所示之刑，並依法宣告褫
    奪公權終身。扣案之海洛因106 包（合計驗後淨重36,402點
    08公克、純質淨重16,300 點85公克）及海洛因磚3 包（共5
    塊磚，合計驗後淨重1,822 點15公克、純質淨重993 點44公
    克），均為毒品危害防制條例第2 條第2 項第1 款所列之第
    一級毒品，應依同條例第18條第1 項前段之規定，均宣告沒
    收銷燬之，至於鑑驗耗用之海洛因既已滅失，即無庸再予宣
    告沒收銷燬之。又上開包裝海洛因之包裝袋合計109 只，均
    係包裝毒品之用，可認均已有第一級毒品海洛因附著其上，
    而無從析離，應視同為第一級毒品，而一併沒收銷燬之。至
    於另案被告丙○○所有之行動電話1 支（不含SIM 卡），為
    供被告與丙○○聯絡運輸海洛因所用之物，另案被告戊○○
    所有之耐吉牌旅行袋1 個為供包裝海洛因所用之物，「吉益
    發十二號」漁船則為被告所有供運輸海洛因使用之水上交通
    工具，依共同犯罪行為應由共犯各負全部責任之原則，均應
    依同條例第19條第1 項、第3 項之規定，均宣告沒收。
四、公訴意旨另以被告涉犯毒品危害防制條例第4 條第1 項之販
    賣第一級毒品罪嫌等語，惟查：
  (1)按被告未經審判證明有罪確定前，推定其為無罪。犯罪事實
    應依證據認定之，無證據不得認定犯罪事實；不能證明被告
    犯罪者，應諭知無罪之判決，刑事訴訟法第154 條、第301
    條第1 項分別定有明文。又事實之認定，應憑證據，如未能
    發現相當證據，或證據不足以證明，自不能以推測或擬制之
    方法，為裁判基礎；再認定犯罪事實，所憑之證據，雖不以
    直接證據為限，間接證據亦包括在內，然無論直接或間接證
    據，其為訴訟上之證明，須於通常一般之人均不至於有所懷
    疑，而得確信其為真實之程度者，始得據之為有罪之認定，
    倘其證明尚未達到此一程度，而有合理性懷疑之存在時，即
    無從為有罪之認定，此分別有最高法院40年台上字第86號及
    76年台上字第4986號判例可資參照。
  (2)本件公訴人認被告涉犯有販賣第一級毒品之犯行，無非係以
    其等運輸之海洛因數量甚鉅，顯無供自己施用之理，足認其
    有共同販賣海洛因之犯意。惟訊據被告已否認有何販賣第一
    級毒品之犯行。經查，衡諸常情，運輸毒品之原因不一而足
    ，並非僅止於販賣一端，就此，公訴人並未提出任何積極證
    據以證明被告主觀上有何牟利之意圖，或客觀上有販入或販
    出海洛因之行為，自不得僅以運輸海洛因之數量甚鉅一節，
    遽認被告有共同販賣海洛因之犯行。此外，檢察官亦未提出
    其他積極證據足供本院審認被告確有販賣海洛因之犯行，自
    應認被告販賣第一級毒品之犯罪嫌疑不足，惟如此部分成立
    犯罪，應與被告所犯上開運輸第一級毒品罪犯行部分有牽連
    犯之裁判上一罪關係，本院爰不另為無罪之諭知，一併敘明
    。
據上論斷，應依刑事訴訟法第299 條第1 項前段，毒品危害防制
條例第4 條第1 項、第18條第1 項前段、第19條第1 項、第3 項
，懲治走私條例第2 條第1 項、第11條、第12條，臺灣地區與大
陸地區人民關係條例第28條、第80條第1 項前段，刑法第11條、
第28條、第55條、第37條第1 項，判決如主文。
中    華    民    國     95    年    2    月    16    日
                  刑事第十五庭  審判長法  官  唐照明
                                      法  官  盧怡秀
                                      法  官  呂憲雄
以上正本證明與原本無異。
如不服本判決，應於收受送達後10日內向本院提出上訴書狀。
中    華    民    國     95    年    2    月    16    日
                                      書記官  吳良美
附錄本判決論罪科刑法條
毒品危害防制條例第4條第1項
製造、運輸、販賣第一級毒品者，處死刑或無期徒刑；處無期徒
刑者，得併科新臺幣1 千萬元以下罰金。
懲治走私條例第2條第1項
私運管制物品進口、出口逾公告數額者，處7 年以下有期徒刑，
得併科新臺幣3 百萬元以下罰金。
臺灣地區與大陸地區人民關係條例第80條第1項前段
（罰則）
中華民國船舶、航空器或其他運輸工具所有人、營運人或船長、
機長、其他運輸工具駕駛人違反第二十八條規定或違反第二十八
條之一第一項規定或臺灣地區人民違反第二十八條之一第二項規
定者，處三年以下有期徒刑、拘役或科或併科新臺幣一百萬元以
上一千五百萬元以下罰金。但行為係出於中華民國船舶、航空器
或其他運輸工具之船長或機長或駕駛人自行決定者，處罰船長或
機長或駕駛人。


司法院資訊處製作；財團法人民間司法改革基金會備份。
